臺北高等行政法院判決　　　　　　　　　　　　　　　九十三年度簡字第九二三號
　　原　　　告　甲○○
　　被　　　告　臺北市稅捐稽徵處
　　代　表　人　乙○○處長）.
　　訴訟代理人　丁○○
　　　　　　　　丙○○
右當事人間因房屋稅事件，原告不服臺北市政府中華民國九十三年六月十日府訴字第
０九三一三九五三二００號訴願決定，提起行政訴訟。本院判決如左：
    主  文
原告之訴駁回。
訴訟費用由原告負擔。
　　事  實
一、事實概要：
    緣原告所有臺北市大同區○○○路一０三號七樓房屋（以下稱系爭房屋），經被
    告所屬大同分處依臺北市政府工務局建築管理處違建處理科查報資料得知系爭房
    屋陽台有新違建面積十一平方公尺，且派員實地勘查後，以九十三年三月十一日
    北市稽大同乙字第０九三九００六三三００號函通知原告略以：「主旨：本市○
    ○○路一０三號七樓房屋，經查該址有增建（位置陽台），迄未依房屋稅條例第
    七條規定設立房屋稅籍，依同條例第十條規定逕行設籍核定房屋課稅現值（新臺
    幣）一三五、五００元，自九十二年二月起一．九平方公尺按營業用稅率、三．
    六平方公尺按住家用稅率、五．五平方公尺按非住家非營業用稅率課徵房屋稅‧
    ‧‧」嗣原告於九十三年三月二十四日以增建部分業已自行改善為由，向被告所
    屬大同分處申請重新核算房屋稅，案經被告於九十三年四月一日派員勘查後，乃
    以九十三年四月一日北市稽大同乙字第０九三六０二二二０００號函復原告系爭
    房屋增建部分仍屬房屋稅課稅範圍。原告不服，提起訴願，經遭駁回，遂提起行
    政訴訟。
二、兩造聲明：
　(一)原告聲明：
    1.訴願決定及原處分均撤銷。
    2.訴訟費用由被告負擔。
　(二)被告聲明：
    1.駁回原告之訴。
    2.訴訟費用由原告負擔。
三、兩造之主張：
　(一)原告主張之理由：
    1.訴願決定書引用財政部八十六年七月二十八日台財訴字第八六一八九０九三五
      二號函釋：「‧‧‧，與原主建物之外牆間隔成房間使用，以非屬陽台‧‧‧
      」此種情形必須房屋主建物鄰陽台之牆壁拆除，始能隔成房間使用。與原告已
      回復原狀之情形不同。易言之，原告之房屋主建物鄰陽台之牆壁已回復無法隔
      成房間使用，故前揭財政部八十六年函釋於原告無適用之餘地。
    2.訴願決定書引用財政部賦稅署八十一年三月二十七日台稅三發第八一０七八一
      七六號函釋：「‧‧‧有關增加該屋使用價值‧‧‧」。按法並無規定加建防
      盜窗即有增加使用價值需課房屋稅。原告回復原狀之牆壁已將部分空間包住（
      即訴願決定書第五頁第五行：（T型木造窗牆‧‧‧」之木柱）及回復原狀之
      牆壁均減損房屋使用價值。訴願決定書竟將修復牆面與房屋使用價值「實屬二
      事」，顯與事實不符。原告陽台加建鋁窗，據拆除大隊人員看法係防盜窗，屬
      於合法，不用拆除，與被告核課房屋稅無關。易言之，陽台牆壁若未拆除，而
      加建防盜窗亦無須增課房屋稅。
    3.陽台牆壁拆除後，臺北市政府工務局建管處認定需回復原狀，原告已依規定辦
      理完畢，惟被告認為陽台處放置公文書櫃與建物合併使用，洵有未恰。原告陽
      台放置何物，被告均無緣置喙。被告以有落地窗之窗軌無窗戶認為與建物合併
      使用，亦有欠妥。只要有窗軌，窗戶隨時可裝上，亦隨時可卸下，法律並無明
      文禁止。且不論裝上或卸下均未與建物合併使用，有窗軌及其上之分隔牆可作
      內外之區分。
　(二)被告主張之理由：
    1.原告所有臺北市大同區○○○路一０三號七樓房屋，前經被告所屬大同分處依
      實際使用情形分別按營業用稅率（六分之一面積）、住家用稅率（六分之二面
      積）及非住家非營業用稅率（六分之三面積）課徵房屋稅在案，此有臺北市房
      屋稅籍紀錄表附卷可稽。次按房屋稅條例第三條規定：「房屋稅，以附著於土
      地之各種房屋，及有關增加該房屋使用價值之建築物，為課徵對象」財政部賦
      稅署八十一年三月二十七日臺稅三發第八一０七八一０七六號函釋：「房屋稅
      條例第三條規定﹕『房屋稅，以附著於土地之各種房屋，及有關增加該房屋使
      用價值之建築物，為課徵對象』所稱之『建築物』依建築法第四條規定為定著
      於土地上或地面下，具有頂蓋、樑柱或牆壁，供個人或公眾使用之構造物或雜
      項工作物。」；又依財政部八十六年七月二十八日臺財稅字第八六一九０九三
      五二號函釋意旨，陽台如與主建物間隔成房間使用，原陽台部分仍應併入房屋
      稅課稅面積。被告所屬大同分處係依臺北市政府工務局建築管理處違建處理科
      九十二年一月一日至九十二年十二月三十一日查報未拆案件清冊資料，得知系
      爭房屋前陽台於九十二年二月二十七日經查報有新增違建十一平方公尺，嗣經
      被告派員實地勘查發現系爭房屋原主建物鄰陽台之牆壁拆除，陽台加建鋁窗，
      確有增加系爭房屋使用面積及價值之情事，乃於九十三年三月十一日以北市稽
      大同乙字第０九三九００六三三００號函通知原告，系爭建物增建面積（參照
      主建物實際使用比例）自九十二年二月起其中一．九平方公尺按營業用稅率、
      三．六平方公尺按住家用稅率、五．五平方公尺按非住家非營業用稅率課徵房
      屋稅，並依房屋稅條例第十條規定，按不動產評價委員會評定之標準，核定房
      屋課稅現值計一三五、五００元，洵屬有據。
    2.原告雖主張陽台外移部分業經臺北市政府工務局建築管理處認定已回復原狀乙
      節，惟依卷附被告所屬大同分處九十三年四月一日派員現場勘查之採證照片顯
      示，系爭主建物與陽台間於原有牆面位置加建一道Ｔ型木造窗牆（左右各有一
      大扇未加裝窗戶之落地窗門窗軌）隔間，原有陽台加建鋁窗後已成為室內空間
      之一部分，該處並有放置公文書櫃、傳真機等相關辦公物品，其空間利用確實
      與主建物供作事務所使用部分連成一貫，原有陽台之現況已非屬陽台使用，顯
      有增加系爭房屋使用價值之情事，依前揭財政部函釋意旨，陽台部分自應依房
      屋稅條例第三條規定併入房屋稅課稅面積。另查臺北市政府工務局係依建築法
      相關規定，以原告未經核准擅自拆除系爭主建物與陽台間之牆壁，涉有違章建
      築之虞而予以查報，復就原告自行修復牆面乃認已回復原狀，此係基於建築物
      之結構安全所為之認定；與被告針對陽台整體利用情形認定是否增加系爭房屋
      使用價值，而符合房屋稅條例應課徵房屋稅範圍，實屬二事，且被告並未認陽
      台鋁窗係屬違法加建，原告所訴顯有誤解。
　　理  由
一、行政訴訟法第二百二十九條第一項所定適用簡易程序之數額，業經司法院以九十
    二年九月十七日院台廳行一字第二三六八一號令增至新台幣二十萬元，並定於九
    十三年一月一日實施。本件原告爭執之金額未逾新台幣二十萬元，自應適用簡易
    程序事件，爰不經言詞辯論為判決。又被告以系爭房屋陽台有新違建面積十一平
    方公尺，逕行設籍核定房屋課稅現值一三五、五００元，自九十二年二月起一．
    九平方公尺按營業用稅率、三．六平方公尺按住家用稅率、五．五平方公尺按非
    住家非營業用稅率課徵房屋稅，嗣原告於原處分之法定救濟期間內之九十三年三
    月二十四日以增建部分業已自行改善為由，向被告所屬大同分處申請重新核算房
    屋稅，核其性質是不服被告核定系爭房屋新違建面積十一平方公尺設籍課稅處分
    ，嗣被告函復不准後原告提起訴願，訴願書雖載對該函復不服，然其請求係將核
    定課徵稅款處分撤銷，是原處分係上開設籍課稅處分，其經駁回後提起本件撤銷
    訴訟，訴訟合法，先予敘明。
二、按房屋稅條例第三條規定：「房屋稅，以附著於土地之各種房屋，及有關增加該
    房屋使用價值之建築物，為課徵對象。」第四條第一項規定：「房屋稅向房屋所
    有人徵收之。‧‧‧」第五條第三款規定：「房屋稅依房屋現值，按左列稅率課
    徵之‧‧‧三、房屋同時作住家及非住家用者，應以實際使用面積，分別按住家
    用或非住家用稅率，課徵房屋稅。但非住家用者，課稅面積不得少於全部面積六
    分之一。」第七條規定：「納稅義務人應於房屋建造完成之日起三十日內檢附有
    關文件，向當地主管稽徵機關申報房屋稅籍有關事項及使用情形；其有增建、改
    建、變更使用或移轉、承典時，亦同。」第十條規定：「主管稽徵機關應依據不
    動產評價委員會評定之標準，核計房屋現值。依前項規定核計之房屋現值，主管
    稽徵機關應通知納稅義務人。納稅義務人如有異議，得於接到通知書之日起三十
    日內，檢附證件，申請重行核計。」第十一條第一項規定：「房屋標準價格，由
    不動產評價委員會依據下列事項分別評定，並由直轄市、縣（市）政府公告之：
    一、按各種建造材料所建房屋，區分種類及等級。二、各類房屋之耐用年數及折
    舊標準。三、按房屋所處街道村里之商業交通情形及房屋之供求概況，並比較各
    該不同地段之房屋買賣價格減除地價部分，訂定標準。」臺北市房屋稅徵收自治
    條例第四條第一項規定：「本市房屋稅依房屋現值，按下列稅率課徵之：一、住
    家用房屋，百分之一點二。二、非住家用房屋，其為營業用者，百分之三。其為
    ‧‧‧自由職業事務所‧‧‧及其他性質可認定為非供營業用者，百分之二。三
    、房屋同時作住家及非住家用者，應以實際使用面積，分別按住家用或非住家用
    稅率，課徵房屋稅。但非住家用者，課稅面積不得少於全部面積六分之一。」第
    八條規定：「房屋稅條例第十一條所稱之房屋標準價格，稽徵機關應依同條第一
    項第一款至第三款規定房屋種類等級、耐用年數、折舊標準及地段增減率等事項
    調查擬定，交由本市不動產評價委員會審查評定後，由臺北市政府公告之。」財
    政部賦稅署八十一年三月二十七日臺稅三發第八一０七八一０七六號函釋：「依
    房屋稅條例第三條規定：『房屋稅以附著於土地之各種房屋及有關增加該房屋使
    用價值之建築物為課徵對象。』所稱之『建築物』依建築法第四條規定為定著於
    土地上或地面下，具有頂蓋、樑柱或牆壁，供個人或公眾使用之構造物或雜項工
    作物。」
三、本件原告所有系爭房屋，前經被告依實際使用情形分別按營業用稅率（六分之一
    面積）、住家用稅率（六分之二面積）及非住家非營業用稅率（六分之三面積）
    課徵房屋稅在案，嗣被告 (所屬大同分處)自台北市政府工務局建築管理處違建
    處理科九十二年一月一日至九十二年十二月三十一日查報未拆案件清冊資料，得
    知系爭房屋前陽台於九十二年二月二十七日經查報有新增違建十一平方公尺，經
    被告派員實地勘查發現系爭房屋原主建物鄰陽台之牆壁拆除，陽台加建鋁窗，確
    有增加系爭房屋使用面積及價值之情事，此有臺北市房屋稅籍紀錄表、上開函文
    及所附清冊、現場照片附原處分卷可稽，被告乃核定系爭房屋增建面積（參照主
    建物實際使用比例）自九十二年二月起其中一．九平方公尺按營業用稅率、三．
    六平方公尺按住家用稅率、五．五平方公尺按非住家非營業用稅率課徵房屋稅，
    並依房屋稅條例第十條規定，按不動產評價委員會評定之標準，核定房屋課稅現
    值為一三五、五００元，揆諸首揭說明，核無不合。原告雖為如事實欄所載之主
    張，惟查據上開被告大同分處九十三年四月一日派員現場勘查之採證照片顯示，
    系爭房屋主建物與陽台間於原有牆面位置加建一道Ｔ型木造窗牆（左右各有一大
    扇未加裝窗戶之落地窗門窗軌）隔間，原有陽台加建鋁窗後已成為室內空間之一
    部分，該處並有放置公文書櫃、傳真機等相關辦公物品，其空間利用確實與主建
    物供作事務所使用部分連成一貫，原有陽台既屬室內之一部分，已非屬陽台，顯
    有增加系爭房屋使用價值之情事，依照前述說明，自應依房屋稅條例第三條規定
    併入房屋稅課稅面積，原告主張法並無規定加建防盜窗即有增加使用價值需課房
    屋稅云云，並不足採。又臺北市政府工務局係建築法之主管機關，其所為關於系
    爭房屋是否有違章建築，原告自行修復牆面是否可認已回復原狀之認定，係本於
    建築法規所為之認定，而被告為地價稅稽徵機關，針對系爭房屋原主建物鄰陽台
    之牆壁拆除，陽台加建鋁窗後之整體利用情形認定是否增加系爭房屋使用價值，
    應否課徵房屋，係本於房屋稅條例相關法規決定應否課徵房屋稅，各有所掌，係
    屬二事，原告不得主張陽台外移部分業經臺北市政府工務局建築管理處認為已回
    復原狀，而認原處分違法。再本件雖與財政部八十六年七月二十八日台財訴字第
    八六一八九０九三五二號函所述情形有間，然系爭房屋增建部分既合於課徵房屋
    稅要件，原處分或訴願決定書，贅引該函釋，亦不影響其合法性。
四、從而，原處分核定系爭房屋增建面積部分，自九十二年二月起其中一．九平方公
    尺按營業用稅率、三．六平方公尺按住家用稅率、五．五平方公尺按非住家非營
    業用稅率課徵房屋稅，房屋課稅現值為一三五、五００元，並無違法，訴願決定
    予以維持，亦無不合。原告訴請撤銷，為無理由，應予駁回。
五、據上論結，本件原告之訴為無理由，爰依行政訴訟法第九十八條第三項前段，判
    決如主文。
中    華    民    國    九十三    年      十二      月      　三十一    日
                                  臺北高等行政法院  第二庭
      　　　　　　　　　　　　　　　　　　　　      法　官　吳東都
右為正本係照原本作成。
本件以訴訟事件所涉及之法律見解具有原則性者為限，始得於本判決送達後二十日
內向本院提出上訴狀並表明上訴理由，如已於本判決宣示後送達前提起上訴者，應
於判決送達後二十日內補具上訴理由（均按他造人數附繕本），且經最高行政法院
許可後方得上訴。
中    華    民    國    九十三    年      十二      月      　三十一    日
                                                    書記官  李金釵
